最高法院刑事判決　　　　　　一○○年度台上字第二二五四號
上　訴　人　周明勝
選任辯護人　黃國堂律師
上列上訴人因違反毒品危害防制條例案件，不服台灣高等法院中
華民國九十八年十二月三日第二審判決（九十八年度上訴字第三
七四八號，起訴案號：台灣士林地方法院檢察署九十六年度偵字
第九○三九號），提起上訴，本院判決如下：
    主  文
上訴駁回。
    理  由
按刑事訴訟法第三百七十七條規定，上訴於第三審法院，非以判
決違背法令為理由，不得為之。是提起第三審上訴，應以原判決
違背法令為理由，係屬法定要件。如果上訴理由書狀並未依據卷
內訴訟資料，具體指摘原判決不適用何種法則或如何適用不當，
或所指摘原判決違法情事，顯與法律規定得為第三審上訴理由之
違法情形，不相適合時，均應認其上訴為不合法律上之程式，予
以駁回。本件上訴人周明勝上訴意旨略稱：原判決認定上訴人與
許慧真共同販賣第二級毒品甲基安非他命，使人沉迷於毒癮，對
社會治安必定有相當程度影響，「惟念其等販賣甲基安非他命之
次數僅一次，數量及所得之利潤均非鉅大」。雖對於上訴人二次
轉讓甲基安非他命予林漢忠，認為足以擴散毒品並增加施用毒品
之人口，並戕害友人之身心健康，其犯罪所生社會之危害頗鉅，
但亦指稱「然犯後坦承犯行，轉讓禁藥之目的、數量等一切情狀
」等情，詎對於上訴人指稱第一審判決量刑過重部分，並未審酌
，僅對於許慧真指摘第一審量刑過重部分，認許慧真於本案僅為
上訴人接聽購買毒品者之來電，並依上訴人之指示交付毒品，考
量其參與程度及販賣毒品之數量非鉅，所獲之不法利益甚微，而
誤觸重典，情輕法重，客觀上顯足以引起一般之同情，犯罪之情
狀顯可憫恕，即令科以修正前毒品危害防制條例第四條第二項之
罪之法定最低本刑有期徒刑七年，仍嫌過重，爰依刑法第五十九
條之規定，予以酌量減輕其刑。然上訴人之犯罪情節，既與共同
被告許慧真相同，何以不得酌減其刑，原判決未說明其理由，自
有判決不載理由之當然違背法令等語。
惟查：證據之取捨、事實之認定，乃事實審法院職權行使之範圍
，事實審法院經調查證據之結果，本於確信，依自由心證之取捨
證據，苟其取捨，與經驗法則或論理法則無違，即不得任意指為
違法，而據為適法之第三審上訴理由。本件原判決認定上訴人有
原判決事實欄所載之共同販賣第二級毒品甲基安非他命一次及轉
讓禁藥甲基安非他命二次之犯行，因而撤銷第一審為上訴人科刑
部分之判決，改判仍論處上訴人共同販賣第二級毒品罪刑（處有
期徒刑七年二月）、明知為禁藥而轉讓罪刑（二罪，各處有期徒
刑六月），並定應執行刑為有期徒刑八年，及為相關之從刑諭知
。係以：上訴人之自白（關於轉讓禁藥部分）、證人林漢忠之證
詞、監聽譯文內容、扣案之行動電話等證據資料，為綜合之判斷
。已詳細敘述其所憑之證據及認定之理由，並就上訴人否認有共
同販賣第二級毒品甲基安非他命云云，其辯詞不可採之理由，及
證人林漢忠嗣後改稱係與上訴人合資購買甲基安非他命之證詞，
係迴護上訴人之詞，亦不足取等情，分別予以指駁及說明。所為
論斷，俱有卷存證據資料可資覆按，從形式上觀察，並無採證或
認定事實違背經驗法則或論理法則，或其他違背法令之情形。另
查：犯罪情狀是否可以憫恕，是否適用刑法第五十九條規定酌減
其刑，乃屬法院得依職權自由裁量之事項，除其裁量權之行使，
明顯違反比例原則外，不得任意指為違法。本件依上訴意旨前揭
所述，原判決並無上訴人之犯罪情狀，在客觀上足以引起一般同
情，情可憫恕之記載。又原判決敘述「惟念其等販賣甲基安非他
命之次數僅一次，數量及所得之利潤均非鉅大」、「然犯後坦承
犯行，轉讓禁藥之目的、數量等一切情狀」等語，於本案僅作為
刑法第五十七條量定其刑之參考，尚非得執為適用刑法第五十九
條酌減其刑之依據。再原審依刑法第五十九條之規定，予以酌減
共同被告許慧真刑期時，業於判決理由說明許慧真於本案係聽從
上訴人之指示，負責接聽購毒者電話，並交付毒品等情，即認定
上訴人實係本案主謀者，許慧真僅居於附從地位。從而，原審未
依刑法第五十九條規定，酌減上訴人之刑，顯無違比例原則。上
訴意旨就屬原審裁量職權之適法行使，持憑己見，而為爭執，核
與法律規定得為第三審上訴理由之違法情形，不相適合。其上訴
不合法律上之程式，應予駁回。
據上論結，應依刑事訴訟法第三百九十五條前段，判決如主文。
中    華    民    國  一○○  年    五    月    五    日
                      最高法院刑事第三庭
                          審判長法官  陳  正  庸  
                                法官  林  秀  夫  
                                法官  林  瑞  斌  
                                法官  謝  靜  恒  
                                法官  王  居  財  
本件正本證明與原本無異
                                      書  記  官  
中    華    民    國  一○○  年    五    月   十二   日
                                                      K